臺灣宜蘭地方法院交通事件裁定　　100年度交聲更(一)字第3號
移送機關　　交通部公路總局臺北區監理所宜蘭監理站
異　議　人　王達仁
即受處分人
上列異議人因違反道路交通管理處罰條例案件，對於交通部公路
總局臺北區監理所宜蘭監理站於民國100年1月10日所為之處分（
宜監字第裁43-P00000000)，聲明異議，經本院以100年度交聲字
第19號裁定後，異議人不服提起抗告，經臺灣高等法院100年度
交抗字第669號裁定撤銷發回，本院裁定如下：
    主  文
原處分撤銷。
王達仁不罰。
    理  由
一、移送機關處分意旨略以：異議人即受處分人於民國99年11月
    25日下午3時許，駕駛車牌號碼9877-GY號自用小貨車行經台
    九線北上181.7公里處，闖紅燈違規穿越路口，為花蓮縣政
    府警察局新城分局員警以花警交字第P00000000號製單舉發
    ，交通部公路總局臺北區監理所宜蘭監理站遂依道路交通管
    理處罰條例第53條第1項規定，裁處異議人罰鍰新台幣（下
    同）2,700元，並依同條例第63條第1項第3款規定記違規點
    數3點。
二、異議意旨略以：異議人當時係自花蓮開車回宜蘭，未發現有
    紅燈，亦不明為何被取締，後自被取締處走回50公尺處，發
    現太魯閣大橋竟無紅燈，且指示牌擋住前面，停止線畫設不
    當，在時速正常下，緊急煞車亦不及停止；異議人為宜蘭縣
    車禍受難者關懷協會之會員，懇請政府改善號誌，讓用路人
    平安舒適，不再以不明指標讓人民受紅單處罰等語。
三、按汽車駕駛人，行經有燈光號誌管制之交岔路口闖紅燈者，
    處1800元以上5400元以下罰鍰；汽車駕駛人有第53條之情形
    ，除依原條款處罰鍰外，並予記違規點數3點，道路交通管
    理處罰條例第53條第1項、第63條第1項第3款分別定有明文
    。又法院受理有關交通事件，準用刑事訴訟法之規定，道路
    交通管理處罰條例第89條前段定有明文。又參照最高法院76
    年度台上字第4986號判例意旨，認定犯罪事實所憑之證據，
    雖不以直接證據為限，間接證據亦包括在內；然而無論直接
    或間接證據，其為訴訟上之證明，須於通常一般之人均不致
    有所懷疑，而得確信其為真實之程度者，始得據為有罪之認
    定，倘其證明尚未達到此一程度，而有合理之懷疑存在，以
    致事實審法院無從取得有罪之確信時，即應由法院為諭知被
    告無罪之判決。則上開原則，於法院審理行為人違反道路交
    通管理處罰條例案件時，亦有適用。從而，法院於審理行為
    人違反道路交通管理處罰條例案件，當踐行完畢調查證據之
    程序後，為事實之認定時，如就原處分機關所認定之行為人
    違規之事實，仍有合理之懷疑，而無法確信行為人確有該當
    於道路交通管理處罰條例各該處罰條文之構成要件事實時，
    即應依上開原則，對受處分人為有利之認定。
四、經查，本件異議人於99年11月25日下午3時許，駕駛車牌號
    碼9877-GY號自用小貨車由南往北行經台九線北上181.7公里
    處之交岔路口，闖紅燈違規穿越路口，為花蓮縣政府警察局
    新城分局員警攔停舉發等情，業據異議人自承在卷，復經法
    院當庭勘驗舉發當時之錄影畫面，有該勘驗筆錄可參（參見
    100年度交聲字第19號卷第18、19頁100年3月10日訊問筆錄
    ）。依卷附現場照片所示（100年度交聲字第19號卷第5、6
    頁、本院卷第11、12頁），異議人當時行駛之由南往北車道
    ，於舉發路口處係向右彎曲之車道，路口南北兩側於分隔島
    上設有號誌桿，北側號誌桿上除對雙向車道各設置一懸掛式
    行車管制號誌，號誌桿上針對南往北車道另設有一直立式行
    車管制號誌，但於路口南側之號誌桿，僅對北往南車道上設
    置有一懸掛式行車管制號誌，是於案發當時由南往北車道行
    駛之車輛，僅能從路口北側之行車管制號誌燈號，知悉其行
    進之限制。參以本件舉發路口如行駛由南往北車道時，於路
    口處係向右彎之地形，且於進入路口前，在道路分隔島上另
    設有一標示「太魯閣」、「蘇澳、宜蘭」之道路指示牌，則
    駕駛人能否不受該道路指示牌及地形之影響，而直接明確目
    睹路口北側之交通號誌，尚非無疑，且該處路口之號誌設置
    情形，亦經民眾建議改善，此有交通部公路總局第四區養護
    工程處花蓮工務段100年3月2日四工花字第1001300542號函
    檢送之「有關民眾建議改善太魯閣大橋附近之標誌、標線及
    號誌改善會勘紀錄」中，建議在北上路口右側增設一組三色
    號誌並於中央分隔島上裝設預告號誌等情（100年度交聲字
    第19號卷第24、25頁）。再經花蓮縣警察局新城分局100年9
    月6日新警交字第1000011005號函檢送現時該路口照片（本
    院卷第10至13頁），由南往北車道已於路口右側增設一懸掛
    式行車管制號誌，及於路口南側號誌桿上增設一直立式行車
    管制號誌，足見異議人所稱因現場路口號誌設置不良，致使
    無法辨識號誌情形而誤闖紅燈等語，應可採信。
五、綜上所述，原處分機關認異議人有前開闖越紅燈之違規行為
    ，而依道路交通管理處罰條例第53條第1項之規定，裁處異
    議人2,700元，並依同條例第63條第1項第3款規定記違規點
    數3點，即難認為允當，故認異議人之異議為有理由，應由
    本院將原處分撤銷，改諭知異議人不罰，以資適法。
據上論斷，應依道路交通事件處理辦法第19條，裁定如主文。
中    華    民    國   100    年    10    月    24    日
                  交通法庭    法  官  辜漢忠
以上正本證明與原本無異。
如不服本裁定應於送達後5日內向本院提出抗告狀。
                              書記官  林詩綺
中    華    民    國   100    年    10    月    24    日